臺灣花蓮地方法院民事判決 　　　　　　　　　 九十三年訴字第二五○號
　　原　　　告　　甲○
　　特別代理人　　鍾年展律師
　　被　　　告　　乙○○
　　訴訟代理人　　曾泰源律師
　　複　代理人　　黃健弘律師
右當事人間因被告過失傷害案件，原告提起損害賠償刑事附帶民事訴訟事件，由本院
刑事庭裁定移送前來，本院於民國九十四年五月四日辯論終結，判決如左：
    主      文
原告之訴及假執行之聲請均駁回。
訴訟費用由原告負擔。
    事實及理由
一、原告主張：
  (一)被告於民國九十二年六月十二日二十時五分許，騎乘車號ＨＤＫ七二三號機車，
    行經花蓮市○○路由東往西方向時，不慎撞擊於花蓮市○○路與華廈街口徒步穿
    越府前路之原告，致原告受傷倒地，受有頭部外傷併腦挫傷出血、硬腦膜下血腫
    、水腦症、呼吸衰竭、延遲性腦出血、小腦出血、血小板低下症及慢性硬腦膜下
    出血等傷害，經緊急送醫治療，並分別於同年月十二日、十九日、七月三日及七
    月十八日進行手術，術後轉入加護病房急救，始免於死亡，醫囑仍須住進呼吸照
    護中心接受長期治療，原告出院後鑑定為極重度植物人狀態。被告涉嫌過失重傷
    害原告，已經檢察官聲請簡易判決處刑，經鈞院判決有罪在案。原告雖為無訴訟
    能力人，但有為訴訟之必要，原告之女徐婕茵（原名徐巧憶）依民事訴訟法第五
    十一條第二項請鈞院選任其委任之鍾年展律師為本件訴訟原告之特別代理人。
  (二)原告請求下列之賠償：
  1.醫療費用部分：原告支出之醫療費用含健保給付之總額為新台幣（下同）一百四
    十二萬九千四百二十八元（含健保局給付額一百四十萬六千三百九十七元，原告
    自付額二萬三千零三十一元）。
  2.看護費二百五十八萬八千零六十九元：
    (1)原告於九十二年九月八日至九十二年十一月五日住院期間，因腦部受傷多處出
      血、呼吸衰竭，長期臥床須專人看護，實際支出看護費十一萬七千元。
    (2)原告於九十二年十一月五日起至九十三年十月止在慈暉養護中心就養，支出每
      月看護費二萬五千元共三十萬元。
    (3)九十四年二月至四月，原告在國軍花蓮總醫院住院期間聘請慈暉養護中心之看
      護人員，每月看護費二萬五千元共七萬五千元。
    (4)原告為老榮民，無業，於十七年十二月三十日生，迄起訴時年齡為七十六歲，
      依九十年台灣省簡易生命表原告之平均餘命為八點五九年，自九十四年五月起
      至原告得生存之餘命止，依霍夫曼計算法扣除中間利息，此部分請求二百零九
      萬六千零六十九元。
  3.增加生活需要費用三萬六千元：原告自九十二年十一月五日轉入慈暉養護中心繼
    續看護後，必須仰賴氧氣始能呼吸，否則隨時有生命危險，故租用氧氣製造機費
    用為每月三千元，自九十二年十一月五日起至九十三年十一月止，共支出三萬六
    千元。
  4.精神慰撫金：此車禍事故原告所受健康上之傷害至鉅，迄今無法坐立，整日癱瘓
    在床，大小便失禁，須整日包裹紙褲，原告本身體硬朗，獨身女徐婕茵自二歲起
    即與原告相依為命，美滿幸福，因遭此橫禍，一夕間生命全然改觀，原告肉體及
    精神上所受之痛苦，人格尊嚴之損害甚鉅，請求一百萬元之精神慰撫金。
  5.上述請求金額五百零五萬三千四百九十七元，扣除原告已領取之保險給付一百四
    十五萬三千六百五十九元，故僅請求被告賠償三百五十九萬九千八百三十八元。
  (三)爰依民法第一百八十四條第一項、第一百九十三條第一項、第一百九十五條第一
    項前段之規定請求被告應為賠償。並聲明：被告應給付原告佰伍拾玖萬玖仟捌
    佰拾捌元，及自起訴狀繕本送達翌日即九十三年十二月一日起至清償日止，按
    年息百分之五計算之利息，並陳明願供擔保請准宣告假執行。
二、被告對如下三所載之事實均不爭執，惟以：
  (一)車禍發生當時原告並未走行人穿越道，而是突然自路邊衝出，當時路邊又正好有
    一輛轎車停於路旁，當時情況實非被告所能預見，原告非自路口穿越馬路，又未
    注意有無來車才穿越馬路，且是自第一部車之車頭視覺上之死角處突然竄出，被
    告殊無可能在其竄出地點時立即採煞避措施，被告並無過失，如謂被告有過失，
    過失程度應屬輕微，原告亦與有過失。
  (二)健保局給付予醫療院所之醫療費用，原告未實際支出，不應向被告請求，且原告
    於門諾醫院住院期間之醫療費用全部由被告支付，被告再向所投保之國華產物保
    險公司申請給付，原告實際並無任何醫療費用支出，自不得向被告請求。
  (三)原告於車禍發生前身體狀況即不佳，是否能與正常人之餘命相同即待斟酌。
  (四)被告在私人公司擔任業務助理，每月薪資僅為一萬六千五百元，且無任何不動產
    ，現尚為大漢技術學院進修部機械工程系學生，經濟能力並非優渥，可謂十分困
    窘，且原告與有過失，原告年紀已大，係無工作能力之人，斟酌兩造之身分地位
    、經濟能力、教育程度，原告請求精神慰撫金一百萬元，實嫌過高。
  (五)原告於九十四年四月間有住進加護病房，其於加護病房期間應無看護費之支出等
    語資為抗辯。並聲明：原告之訴駁回。
三、兩造不爭執之事實：
  (一)被告於九十二年六月十二日二十時五分許，騎乘車號ＨＤＫ七二三號機車，由花
    蓮市○○路由東往西方向行駛，行經該路與華廈街口時，撞擊由北往南穿越府前
    路之原告，致原告受傷倒地，受有頭部外傷併腦出血、硬腦膜下血腫呈植物人狀
    態之重傷害。（車禍發生之時間、地點及原告所受之傷害均如本院九十三年花交
    簡字第九四號刑事簡易判決犯罪事實欄之記載）。
  (二)原告所提原證四醫療費用收據為真正，即醫療費用收據所載之金額共一百四十二
    萬九千四百二十八元（含健保局給付額一百四十萬六千三百九十七元，原告自付
    額二萬三千零三十一元）。
  (三)原告計算看護費引用九十年台灣省簡易生命表。
  (四)原告支出其住院期間之看護費用十一萬七千元、慈暉養護中心之看護費三十萬元
    、九十四年二月至三月看護費五萬元。
  (五)原告支出氧氣製造機費用三萬六千元。
四、按無訴訟能力人有為訴訟之必要，而無法定代理人，或法定代理人不能行代理權
    者，其親屬或利害關係人，得聲請受訴法院之審判長，選任特別代理人，民事訴
    訟法第五十一條第二項定有明文。本件原告因前述車禍事故，致受有前開傷害，
    現呈植物人狀態之事實，有診斷證明書、身心障礙者鑑定表、身心障礙手冊為證
    ，並經本院函詢門諾醫院，該院函覆稱原告目前之精神狀況已達心神喪失程度，
    致無法處理自己之事務，有該院九十四年二月一日函可憑（本院卷一五四頁），
    而原告並無法定代理人，其女徐婕茵（有戶籍謄本可參）聲請本院選任其委任之
    鍾年展律師為特別代理人，依據前述說明，核屬有據，本院爰選任鍾年展律師為
    原告之特別代理人，並當庭裁定告知鍾年展律師（有本院九十四年三月十六日筆
    錄一份可參），合先敘明。
五、得心證之理由：本件兩造所爭執之處，應在於：(一)本件車禍事故被告有無過失？
    原告是否與有過失？(二)原告請求健保局所支出之醫療費用一百四十萬六千三百九
    十七元有無理由？(三)原告目前呈植物人狀態，其平均餘命是否較一般人為短，不
    應以一般人之平均餘命計算看護費？(四)原告就精神慰撫金之請求是否過高？經查
    ：
  (一)被告於前述時間地點撞擊原告，致原告受傷（如前述理由三、(一)之記載），係因
    被告未注意車前狀況，採取必要之安全措施，及行經無號誌之交岔路口，未減速
    慢行，作隨時停車之準備所致（被告應有前述注意義務，有道路交通安全規則第
    九十四條第三項、第九十三條第一項第二款可參），且其前述過失，與原告所受
    損害間，有相當因果關係，而原告未注意在劃有分向限制線之路段不得穿越道路
    ，亦未注意左右來車（參道路交通安全規則第一百三十四條第一項第二、五款規
    定），於穿越道路時遭被告不慎撞擊，亦與有過失，被告辯稱其無過失云云，並
    不足採。經本院斟酌上開肇事情形、雙方過失情節綜合所有證據，認被告對於本
    件車禍之發生，應負百分之三十之過失責任，而原告應負擔百分之七十之過失責
    任。（前開認定均有本院依職權所調之九十三年花交簡字第九四號刑事卷宗中所
    附偵訊筆錄、道路交通事故現場圖、道路交通事故調查報告表、照片等足稽）。
  (二)按因故意或過失，不法侵害他人之權利者，負損害賠償責任；不法侵害他人之身
    體或健康者，對於被害人因此喪失或減少勞動能力或增加生活上之需要時，應負
    損害賠償責任；又不法侵害他人之身體、健康、名譽、自由、信用、隱私、貞操
    或不法侵害其他人格法益而情節重大者，被害人雖非財產上之損害，亦得請求賠
    償相當之金額，民法第一百八十四條第一項前段、第一百九十三條第一項、第一
    百九十五條第一項前段分別定有明文。茲就兩造前述爭點(二)(三)(四)部分，審酌如下
    ：
  1.按傷害保險之保險人，依保險法第一百三十五條準用第一百零三條規定，固不得
    代位行使被保險人對於加害人之損害賠償請求權，惟全民健康保險法第八十二條
    規定：「保險對象因汽車交通事故，經本保險提供醫療給付者，本保險之保險人
    得向強制汽車責任之保險人代位請求該項給付。」全民健康保險法為保險法之特
    別法，依特別法優於普通法之原則，全民健康保險法第八十二條應優先於保險法
    第一百三十五條、第一百零三條之規定而為適用。從而全民健康保險之被保險人
    因汽車交通事故，經全民健康保險提供醫療給付者，全民健康保險之保險人得向
    強制汽車責任保險人代位請求該項給付，而依強制汽車責任保險法第三十條規定
    ，於該範圍內，加害人或汽車責任保險之被保險人之損害賠償責任即因而解免，
    全民健康保險被保險人對於加害人之損害賠償請求權亦因而喪失。本件原告請求
    被告給付醫療費用一百四十二萬九千四百二十八元（含健保局給付額一百四十萬
    六千三百九十七元，原告自付額二萬三千零三十一元），固提出被告不爭執之醫
    療費用收據為證，惟依據前述說明，其中健保局給付額部分原告對被告並無請求
    權，則原告之請求於其自付之醫療費用二萬三千零三十一元之範圍內，應予准許
    ，其餘部分則應駁回。至於被告辯稱原告自付額部分為被告代付云云，並未能舉
    證實說，故其此部分辯詞即無可採。
  2.看護費方面：原告主張其支出九十四年四月份之看護費二萬五千元，已據其提出
    與所述相符之收據一份為證（本院卷一七五頁），被告固辯稱該月份原告因住加
    護病房，應無看護費支出云云，惟未能舉證證明，故其辯詞為無可採，依據前述
    證物，應認原告之主張為真實。原告又主張其自九十四年五月起至其平均餘命止
    ，每月應支出看護費二萬五千元等語，被告則辯稱原告之平均餘命應較一般人為
    短云云，惟本院認為原告所引用之九十年台灣省簡易生命表係就生存於台灣地區
    之全體國民所為之平均餘命統計資料，應可作為本件原告餘命認定之依據。而原
    告為十七年十二月三十日生，自九十四年五月起尚有餘命八點零八年，其目前之
    病況呈植物人狀態，顯有接受看護之必要，依每月看護費二萬五千元，依霍夫曼
    計算式扣除中間利息計算，原告得請求此部分看護費為一百九十七萬六千五百八
    十八元（25000×12×6.00000000＝0000000，元以下四捨五入）。
  3.精神慰撫金：原告因車禍受傷目前呈植物人狀態，無法自理生活，須長期養護，
    二十四小時均需人照顧，精神上自受有相當痛苦，本院審酌原告為老榮民，無業
    ，車禍發生時七十六歲，被告在私人公司擔任業務助理，每月薪資一萬六千五百
    元，尚在大漢技術學院進修部進修，暨兩造之身分、地位、經濟狀況、被告過失
    程度及原告所受傷勢、所受痛苦程度等，認原告請求精神慰撫金於九十萬元之範
    圍內為適當。則原告得請求之金額為三百四十二萬七千六百十九元（醫療費用
    23031＋ (看護費117000＋300000＋75000＋0000000)＋氧氣製造機費用36000＋
    精神慰撫金900000＝0000000）。
六、按損害之發生或擴大，被害人與有過失者，法院得減輕賠償金額，或免除之，民
    法第二百十七條第一項定有明文。本件原告就車禍之發生與有過失，而應負擔百
    分之七十之過失責任，已如前述，本院即應依上開過失比例，減輕被告之賠償金
    額。則依據上開過失比例減輕被告之賠償金額後，被告應給付原告一百零二萬八
    千二百八十六元（0000000×30﹪＝0000000，元以下四捨五入）。經扣除原告已
    領取之第三人責任險保險金一百四十五萬三千六百五十九元，原告已不得再向被
    告為請求。
七、從而，原告依民法第一百八十四條第一項、第一百九十三條第一項、第一百九十
    五條之規定請求被告給付佰伍拾玖萬玖仟捌佰拾捌元，及自九十三年十二月
    一日起至清償日止，按年息百分之五計算之利息，為無理由，應予駁回。原告之
    請求既經駁回，其假執行之聲請亦無依據，應併予駁回。
八、本件事證已臻明確，兩造其餘攻擊防禦方法與舉證，均無礙勝負判斷，爰不一一
    論列，附此敘明。
九、訴訟費用負擔之依據：民事訴訟法第七十八條。
中      華      民      國    九十四    年      六      月      三      日
　　　　　　　　　　　　　　　臺灣花蓮地方法院民事庭
　　　　　　　　　　　　　　　　　法　　　官　楊碧惠
右為正本係照原本作成。
如對本判決不服，應於判決送達後二十日內，向本院提出上訴狀（應抄附繕本）。
中　　　華　　　民　　　國　　九十四　　年　　　六　　　月　　　三　　　日
　　　　　　　　　　　　　　　　　法院書記官　黃倪濱
